---
title: ""
format: 
  html:
    theme:
      light: journal
    css: styles.css
editor: visual
---

```{r,include=FALSE}
library(randomForest)
library(tidyverse)
library(Metrics)
```

```{r,include=FALSE}
movies <- read.csv("movies.csv")
movies_clean <- movies %>%
  filter(!is.na(score), !is.na(budget), !is.na(runtime), !is.na(year), !is.na(genre),!is.na(votes)) %>%
  mutate(genre = as.factor(genre))

set.seed(123)
train_index <- sample(1:nrow(movies_clean), 0.8 * nrow(movies_clean))
train_data <- movies_clean[train_index, ]
test_data  <- movies_clean[-train_index, ]

# Model Random Forest
set.seed(123)
model_rf <- randomForest(score ~ budget + runtime + year + genre + votes, 
                         data = train_data, 
                         ntree = 500,         # liczba drzew
                         mtry = 3,            # liczba zmiennych rozważanych przy każdym podziale
                         importance = TRUE)   # ważność zmiennych
  
  # Predykcje
  predictions_rf <- predict(model_rf, newdata = test_data)
  
  # Ocena modelu
  rmse_value <- rmse(test_data$score, predictions_rf)
mae_value <- mae(test_data$score, predictions_rf)

new_movie <- data.frame(
  budget = 50000000,
  runtime = 120,
  year = 2020,
  genre = factor("Drama", levels = levels(train_data$genre)),
  votes = 250000
)

# Predykcja
predicted_score <- predict(model_rf, newdata = new_movie)

# Przycięcie do zakresu 1–10
predicted_score <- pmax(pmin(predicted_score, 10), 1)

cat("Przewidywana ocena filmu:", round(predicted_score, 2), "\n")

#save(model_rf, file = "model_rf.RData")
saveRDS(model_rf, "model_rf.rds")
saveRDS(levels(train_data$genre), "genre_levels.rds")
```

# Model predykcyjny oceny filmów oraz jego ewaluacja.

W ramach projektu zbudowano model predykcyjny oparty na algorytmie **Random Forest**, którego celem było przewidywanie oceny filmu (*score*) na podstawie pięciu zmiennych objaśniających: **budżetu produkcji, długości trwania filmu, roku produkcji, gatunku oraz liczby oddanych głosów**. Random Forest jest zespołową metodą uczenia maszynowego, która łączy predykcje wielu drzew decyzyjnych, co pozwala ograniczyć przeuczenie oraz zwiększyć stabilność i dokładność modelu w porównaniu do pojedynczego drzewa.

Dane zostały losowo podzielone na zbiór treningowy (80% obserwacji) oraz testowy (20%), co umożliwiło obiektywną ocenę jakości predykcji na danych niewidzianych podczas uczenia. Model wytrenowano z użyciem **500 drzew decyzyjnych**, przy czym w każdym podziale losowo rozważano **3 zmienne objaśniające** (parametr *mtry*). Dodatkowo włączono mechanizm oceny **ważności zmiennych**, co pozwala na interpretację wpływu poszczególnych cech na wynik modelu.

## Ocena jakości predykcji

Jako miary jakości predykcji zastosowano **RMSE** (Root Mean Squared Error) oraz **MAE** (Mean Absolute Error), które są standardowymi metrykami dla problemów regresyjnych.

```{r,echo=FALSE}
cat("RMSE:", rmse_value, "\n")
```

Oznacza to, że średni błąd predykcji, uwzględniający większą wagę dużych odchyleń, wynosi około **0.66** jednostki skali ocen. Wskazuje to na umiarkowany poziom błędu i dobrą zdolność modelu do odwzorowania rzeczywistych ocen filmów.

```{r,echo=FALSE}

cat("MAE:", mae_value, "\n")
```

Przeciętna bezwzględna różnica między wartością prognozowaną a rzeczywistą wynosi około ***0.47*** jednostki, co świadczy o stabilnym działaniu modelu oraz braku dużych, skrajnych pomyłek predykcyjnych.

## Analiza ważności zmiennych

```{r,echo=FALSE}
importance(model_rf)
```

Analiza ważności zmiennych, oparta na miarach **%IncMSE** oraz **IncNodePurity**, wskazuje, że największy wpływ na jakość predykcji mają:

**Liczba oddanych głosów (votes)** – zmienna o zdecydowanie największej ważności, co sugeruje, że skala zainteresowania widzów jest kluczowym czynnikiem powiązanym z oceną filmu.

**Budżet produkcji (budget)** – istotny predyktor, który może pośrednio odzwierciedlać jakość produkcji, rozmach projektu oraz zaangażowanie zasobów.

**Długość trwania filmu (runtime)** – zmienna o zauważalnym, choć mniejszym wpływie, potencjalnie związana z gatunkiem oraz charakterem filmu.

Pozostałe zmienne, takie jak **rok produkcji** oraz **gatunek**, również wnoszą informację do modelu, jednak ich wpływ jest relatywnie mniejszy. Może to wynikać z faktu, że ich oddziaływanie na ocenę filmu jest bardziej pośrednie lub zależne od interakcji z innymi cechami.

## Wnioski

Uzyskane wyniki wskazują, że zbudowany model Random Forest charakteryzuje się **dobrą jakością predykcji** i skutecznie identyfikuje kluczowe czynniki wpływające na ocenę filmów. Największe znaczenie mają zmienne opisujące **zainteresowanie odbiorców** oraz **skalę produkcji**, co jest zgodne z intuicją oraz obserwacjami z rynku filmowego. Model może stanowić solidną podstawę do dalszych analiz, takich jak strojenie hiperparametrów, uwzględnienie dodatkowych cech lub porównanie z innymi metodami regresyjnymi.

::: {style="text-align: center; margin: 30px 0;"}
<a href="https://jszamik.shinyapps.io/MoviesRatingPrediction/"
   target="_blank"
   style="background-color: #F19A97;
          color: white;
          padding: 12px 25px;
          text-align: center;
          text-decoration: none;
          display: inline-block;
          border-radius: 8px;
          font-weight: bold;
          font-size: 1.1em;"> URUCHOM APLIKACJĘ SHINY </a>
:::
